【裁判字號】    90,上易,594
【裁判日期】    900430
【裁判案由】    誣告
【裁判全文】
臺灣高等法院高雄分院刑事判決                      九十年度上易字第五九四號
    上訴人
    即被告  甲○○即林文曜）.
右上訴人因誣告案件，不服臺灣高雄地方法院八十九年度易字第三八二二號中華民國
九十年一月四日第一審判決（起訴案號：臺灣高雄地方法院檢察署八十九年度偵字第
一一四七五號），提起上訴，本院判決如左：
      主  文
上訴駁回。
      事  實
一、甲○○（原名林文曜）明知其所收取之貨款，即民國（下同）八十八年六月間，
    因業務交易往來而收取發票人為陳鶴山、支票號碼為0000000號、票載日
    期八十九年三月二十日、帳號為000000000號、面額為新台幣（下同）
    二十萬元，付款銀行為花旗銀行之支票一紙（以下簡稱系爭支票），並未遺失，
    而係由其於八十八年七月間某日，交付予乙○○充作生活費用，並於八十八年七
    月二十六日由乙○○前往台灣土地銀行建國分行將前開系爭支票託收入乙○○一
    三九九─六帳號之帳戶，然甲○○明知前開系爭支票已交付予乙○○，竟於八十
    九年三月十日至花旗銀行台中分行付款銀行申報掛失止付系爭支票，並填具遺失
    票據申報書，未指定犯人，向該管司法警察機關誣告不特定人犯侵占遺失物罪，
    請求協助偵查。嗣於八十九年三月二十日，乙○○執系爭支票向台灣土地銀行提
    示付款，然因台中市票據交換所內已有甲○○申報票據遺失在案致未獲兌付，始
    知上情。
二、案經高雄市政府警察局三民第一分局報告台灣高雄地方法檢察署檢察官偵查起訴
    。
    理  由
一、訊據上訴人即被告甲○○矢口否認上揭犯行，辯稱：系爭支票係乙○○於八十八
    年七月二十六日至其家中修繕房屋時竊走的云云。惟查：
    （一）被告於原審審理時供稱係八十八年六月份即取得系爭支票，而於八十八年
          七月份幫忙倪女修繕房子時下來找就不見了，伊是修理完房子發現皮包內
          之支票不見了等語（見原審八十九年十二月六日審判筆錄），然被告於八
          十九年三月十日至台中花旗銀行台中分行所填具遺失票據申報書上載明係
          在高雄市○○路口與文奇路口於八十九年一月十五日發現遺失，並於請求
          警局協助偵查侵佔遺失物等語，此有上開遺失票據申報書一紙在卷可稽，
          並於警訊時亦供述系爭支票係伊不慎遺失等語，被告既於八十八年七月份
          幫倪女修繕房屋即發現系爭支票遭竊，何以遲至八十九年三月十日始至付
          款銀行填具票據遺失申報書，並且既係遭竊，何以被告載明系爭支票係遺
          失且時間為八十九年一月十五日始發現？衡諸常情，一般人持有支票若遭
          竊或遺失勢必立刻申報掛失，何以被告於八十八年七月份即發覺，而遲至
          隔年三月份始申報掛失，縱依被告所述係八十九年一月十五日發現遺失，
          被告相隔近二個月始申報掛失，亦非事理之常，被告雖改口辯稱並未於原
          審審理時供述上開言語，惟經原審當庭勘驗審理期日錄音帶被告確有為上
          開陳述屬實，是以，被告上開所辯純屬卸責之詞，不足採信。
    （二）另依倪女所提出之錄音帶內容，係被告將一紙面額二十萬、日期為八十九
          年三月二十日之支票予倪女後，倪女有向被告抱怨所給之數額太少、距離
          提示日期又太久等問題之談話內容，附帶並有提及該支票簽名部分有沾到
          水、要先將該支票代收之情形，此亦經台灣高雄地方法院檢察署檢察官對
          此錄音帶所做之勘驗筆錄一份附卷可憑。依上開錄音帶內容所提及之支票
          ，與系爭支票所載之金額、日期，均相吻合，另系爭支票之發票人欄簽名
          ，亦確有部分暈染而模糊之痕跡，此有系爭支票影本一紙附卷可證，而倪
          女確有於八十八年七月二十六日至台灣土地銀行建國分行將前開系爭支票
          託收入倪女一三九九─六帳號，有台灣土地銀行託收票據明細表一紙在卷
          可稽，是以該錄音帶之內容堪信為真實，被告辯稱該錄音帶係屬變造顯非
          可採。另衡諸常情，倪女持有該系爭支票若係屬竊得或侵占而來，該系爭
          支票到期日為八十九年三月二十日，自無庸提早於八十八年七月二十六日
          即將系爭支票存入其在台灣土地銀行建國分行自己之帳戶委託代收，顯與
          一般竊犯對於竊得支票，通常行使交付予不知情之人作為付款、抵押，或
          迄發票到期日屆至方持以至銀行向櫃檯人員提示交換，以避免遭人追查而
          暴露其身分。又被告交付系爭支票予乙○○之確實時間，倪女雖不記得，
          但衡情倪女當時並不能預期系爭支票事後會發生爭執，則其未詳記被告交
          付該支票之時間，並不違常情。
    （三）另被告自訴乙○○竊盜系爭支票一案，亦業據原審法院以八十九年自字第
          二九一號無罪判決在案，有上開判決影本一份附卷可參，綜上所述，被告
          明知上開系爭支票未遺失，反至花旗銀行台中分行填具遺失票據申報書，
          並要求警方協助偵查侵佔遺失物罪；此外，復有系爭支票影本、退票票理
          由書、票據提示人資料查報表各一紙在卷足憑。被告之犯行堪以認定。
    （四）另被告所提出錄影帶、錄音帶及病患治療紀錄卡、收款明細表、醫院診斷
          證明書等證物，惟該錄音帶之內容，被告供稱乃關於被告疑遭倪女之夫恐
          嚇勒索之情事，而收款明細單、錄影帶、病患治療紀錄卡等，亦係欲證明
          倪女對其夫有不良之行為，是以被告所提出之前開證物，與本件被告所涉
          之誣告犯行並無任何關連，本院自無庸審酌，附此敘明。
二、核被告所為，係犯刑法第一百七十一條第一項之未指定犯人誣告罪。
三、原審以被告罪證明確，適用刑法第一百七十一條第一項，第四十一條第一項（原
    判決未及適用修正後條文，詳後述），罰金罰鍰提高標準條例第一條前段，第二
    條規定，審酌被告明知其有交付系爭支票予乙○○充作生活費用，卻事後為使系
    爭支票不獲兌現，而萌生犯意，且犯後仍飾詞狡辯，態度不佳等一切情狀，量處
    有期徒刑三月，並諭知易科罰金之折算標準，認事用法核無違誤，量刑亦稱妥適
    ，被告上訴意旨仍執陳詞否認犯罪為無理由，應予駁回。又刑法第四十一條已於
    九十年一月十日修正公布，同年月十二日生效，被告所犯前開罪名其法定本刑為
    「處一年以下有期徒刑、拘役或三百元以下罰金」，經判處有期徒刑三月，依該
    四十一條修正前後規定，均得易科罰金，並無何者有利被告之情形，自無比較適
    用之問題，應逕用裁判時法第四十一條第一項規定，諭知易科罰金之折算標準，
    併此敘明。
據上論結，應依刑事訴訟法第三百六十八條，判決如主文。
本案經檢察官郭振昌到庭執行職務。
中    華    民    國      九十      年       四       月      三十      日
                              臺灣高等法院高雄分院刑事第二庭
                                  審判長法官  曾永宗
                                        法官  鄭月霞
                                        法官  邱永貴
右正本證明與原本無異。
不得上訴。
                                      書記官  周能智
中    華    民    國  九十      年       五       月        二      日
附錄：本判決論罪科刑法條：
刑法第一百七十一條第一項
未指定犯人，而向該管公務員誣告犯罪者，處一年以下有期徒刑、拘役或三百元以下
罰金。
                                                                        Ｑ


司法院資訊處製作；財團法人民間司法改革基金會備份。
